【裁判字號】    97,抗,1385
【裁判日期】    970827
【裁判案由】    給付薪資
【裁判全文】
臺灣高等法院民事裁定                  97年度抗字第1385號
抗  告  人  丙○○
代  理  人  丁○○
            乙○○
上列抗告人因與相對人甲○○○○○○間請求給付薪資事件，對
於中華民國97年7月7日臺灣士林地方法院97年度訴字第885號所
為裁定提起抗告，本院裁定如下：
    主  文
抗告駁回。
抗告訴訟費用由抗告人負擔。
    理  由
一、本件抗告意旨略以：相對人法定代理人之住所位於台北市內
    湖區，係屬原法院管轄區域內；且相對人並未抗辯原法院無
    管轄權，即參與原法院調解程序，即可視為無異議而為本案
    之言詞辯論，則原法院自有管轄權。惟原法院竟以相對人之
    主事務所及辦事處，均設址於臺灣臺北地方法院（下稱台北
    地院）管轄區域內，而裁定將本件訴訟移送台北地院，顯屬
    違誤，求予將原裁定廢棄云云。
二、按對於私法人或其他得為訴訟當事人之團體之訴訟，由其主
    事務所或主營業所所在地之法院管轄；又，訴訟之全部或一
    部，法院認為無管轄權者，依原告聲請或依職權以裁定移送
    於其管轄法院；民事訴訟法第2條第2項、第28條第1項分別
    定有明文。經查：
(一)、相對人係人民團體，其會址（即主事務所）設於台北市○○
    ○路○段34之1號1樓乙節，有卷附全國性及區級人民團體立
    案證書可憑（見原法院卷第19頁）；又其辦事處亦設於同市
    ○○○路1段8號8樓之3，並為兩造所不爭執（見原法院卷第
    8頁民事支付命令聲請狀、本院卷第12頁民事聲明異議狀）
    ，故相對人既係得為訴訟當事人之團體，且其會址、辦事處
    均設址於台北地院管轄區域內，則依民事訴訟法第2條第2項
    規定，自應以台北地院為管轄法院。
(二)、抗告人雖主張：相對人之法定代理人住所位於台北市內湖區
    內，屬原法院管轄區域內，自應由原法院為管轄法院云云，
    固據提出戶籍謄本為證（見原法院卷第20頁）。惟抗告人既
    係以相對人為被告而提起本案訴訟，則其法定代理人之住所
    位於何處，要與本件訴訟之管轄法院無涉。故抗告人以相對
    人之法定代理人住所位於台北市內湖區為由，主張應由原法
    院為管轄法院云云，顯無可取。
(三)、抗告人另主張：相對人既已在原法院參與調解程序，即視為
    進行本案之言詞辯論，則原法院對於本案訴訟即有管轄權云
    云。惟查：
    1.按被告不抗辯法院無管轄權，而為本案之言詞辯論者，以
      其法院為有管轄權之法院，民事訴訟法第25條定有明文。
      又所謂本案之言詞辯論，係指被告於言詞辯論期日或準備
      程序期日，就為訴訟標的之法律關係為實體上之陳述而言
      （最高法院93年度台抗字第539號裁定意旨參照）。
    2.本件相對人固曾參與調解程序（見原法院卷第40頁），然
      調解程序僅係法院於訴訟繫屬前或繫屬後，就當事人間發
      生爭議之法律關係，勸導兩造為息爭之合意，以避免訴訟
      之程序，核與民事訴訟法第25條所指之言詞辯論不同。故
      抗告人以相對人曾於原法院參與調解程序為由，主張原法
      院就本件訴訟有管轄權云云，仍無可取。
(四)、從而，原法院以相對人住事務所及辦事處，均位在台北地院
    管轄區域內為由，依職權裁定將本件訴訟移送該院審理，於
    法並無不合。抗告意旨仍執前詞指摘原裁定不當，聲明廢棄
    ，為無理由。
三、據上論結，本件抗告為無理由，爰裁定如主文。
中    華    民    國    97    年    8     月    27    日
                    民事第十三庭
                        審判長法  官  黃嘉烈
                              法  官  吳燁山
                              法  官  楊絮雲
正本係照原本作成。
不得再抗告。
中    華    民    國    97    年    8     月    28    日
                              書記官  李華安


司法院資訊處製作；財團法人民間司法改革基金會備份。
